臺灣高等法院高雄分院刑事判決　　　　　　　　　　九十一年度上訴字第一二號
　　上　訴　人　台灣高雄地方法院檢察署檢察官
　　被　　　告　甲○○
　　指定辯護人　本院公設辯護人　孫妙岑
右上訴人因被告違反毒品危害防制條例案件，不服台灣高雄地方法院九十年度訴字第
五四號中華民國九十年十一月十九日第一審判決（起訴案號：台灣高雄地方法院檢
察署八十九年度偵字第九九五二號），提起上訴，本院判決如左：
    主  文
上訴駁回。
    理  由
一、公訴意旨略以：被告甲○○意圖牟利，並基於販賣第一級毒品海洛因之概括犯意
    ，先後於（一）民國八十九年四月二十六日在高雄市○○區○○路與市中路口以
    新台幣（以下同）一千之代價販賣海洛因一包予林玉琦施用。（二）八十九年四
    月二十八日在高雄市○○區○○路以二千元之代價販賣海洛因一包予林玉琦施用
    。（三）八十九年四月三十日在高雄市○○區○○路以二千元之代價販賣海洛因
    一包予林玉琦施用。（四）八十九年五月一日在高雄市○○區○○路以一千元之
    代價販賣海洛因一包予林玉琦施用。嗣於八十九年五月二日零時五十一分許，在
    高雄市○○區○○路一五一巷十五號前為警查獲，並同時在林玉琦（涉犯施用第
    一級毒品部分由檢察官另行偵辦）所有之皮包內，查獲林玉琦向被告甲○○購買
    之海洛因一包，及被告甲○○交由林玉琦代為藏放之海洛因二包。因認被告甲○
    ○涉犯毒品危害防制條例第四條第一項之販賣第一級毒品罪嫌。
二、公訴人認被告甲○○涉犯上開罪嫌，係以證人林玉琦於警、偵訊中之證述，及扣
    案之海洛因三包，資為論罪依據。然訊據被告甲○○否認販賣第一級毒品海洛因
    之犯行，辯稱：被告沒有施用海洛因之習慣，在林玉琦皮包查獲之海洛因係林玉
    琦所有，非被告所有，被告與林玉琦認識六、七日，同居四、五日，如果林玉琦
    要施用海洛因，被告不會計較一、二千元而賣給她，可能是被告於警訊時將持有
    安非他命之責任推卸給她，她才反誣陷，當時被告與林女二人住在一起，無需在
    外面從事販賣行為，亦無需將海洛因帶在身上等語。
三、按犯罪事實應依證據認定之，無證據不得推定其犯罪事實；又不能證明被告犯罪
    者，應為無罪判決之諭知，刑法第一百五十四條、第三百零一條第一項分別定有
    明文。刑事訴訟法上所謂認定犯罪事實之證據，係指足以認定被告確有犯罪行為
    之積極證據而言，如未能發現相當證據或證據不足以證明，自不能以推測或擬制
    之方法，以為裁判基礎（最高法院二十九年上字第三一○五號及四十年台上字第
    八十六號分別著有判例）；又認定不利於被告之事實，須依積極證據，苟積極證
    據不足為不利被告之認定時，即應為有利於被告之認定，更不必有何有利之證據
    （最高法院三十年上字第八一六號判例參照；又認定犯罪事實，所憑之證據，雖
    不以直接證據為限，間接證據亦包括在內，然無論直接或間接證據，其為訴訟上
    之證明，須於通常一般之人均不致於有所懷疑，而得確信其為真實之程度者，始
    得據之為有罪之認定，倘其證明尚未達到此一程度，而有合理性懷疑之存在時，
    即無從為有罪之認定（最高法院七十六年台上字第四九八六號判例參照）。
四、經查：
（一）證人林玉琦固於警訊中證述：我第一次在八十九年四月二十六日下午四時左右
      在高雄市○○區○○路、市中路口向甲○○購買一小包（海洛因）一千元，第
      二次在二十八日下午四時許在其住處，高雄市○○區○○路一處八樓房內向其
      購得二千元，一小包，第三次在三十日下午四時許在其住處購得二千元，第四
      次在五月一日晚上九時許在其住處以一千元購得一小包，當時他隨手拿二小包
      海洛因要寄放我皮包內，並告訴我如不給他寄放，被警方查獲時，就要說毒品
      是我的，我在五月一日晚上九時前甲○○住處購買毒品時，他除了要我幫他寄
      放該二包海洛因外，並在我施打毒品後，強邀我於翌（二）日零時二十分許一
      同前往找綽號「小楊」的友人收錢等語（見警訊筆錄第三頁反面、第四頁）；
      林玉琦復於檢察官初訊時證稱：（問：是否向甲○○購買海洛因？）有的，正
      確日期我忘了，我在警局講的日期，在鹽埕區他的住處買了三、四次，每次買
      一千元或二千元，（問：被查扣的海洛因是否你的？）其中一小部分海洛因是
      我甲○○向買的，其他都是甲○○的等語（見偵查卷第二十一頁反面、第二十
      二頁）；然於檢察官第二次訊問與被告甲○○當場對質時改稱：（問：是否向
      在場之甲○○買海洛因、安非他命？）沒有（見偵查卷第二十六頁反面）。林
      玉琦於警訊時猶能清晰說明其向被告甲○○購買海洛因之時間、地點及價錢，
      而於三個月後（八十九年八月二十四日）之檢察官初訊時，就其向被告甲○○
      購買海洛因之日期、地點、價錢等，已無法陳明，且其於警訊中證稱：第一次
      是在高雄市前金區○○○市○路口向甲○○購買，而於檢察官偵訊時則稱：在
      鹽埕區甲○○的住處，買了三、四次等語，其證詞已有齟齬；而於檢察官第二
      次訊問與被告甲○○當場對質時改稱：沒有向甲○○買海洛因、安非他命等語
      ，其證詞前後不一，已有瑕疵，不能究明，自非可信。
（二）次查，林玉琦與被告認識多日，並經常在甲○○之住處，二人關係匪淺等情，
      業據林玉琦於警訊中陳稱：我在八十九年四月二十四日下午五時經綽「財仔」
      介紹認識（甲○○）一起吃飯後，在下午七時即帶我到其租居處鹽埕區○○路
      一處八樓房內提供海洛因及針筒給我施打，認識至今（八十九年五月二日）約
      八天等語在卷，並有被告甲○○提出林玉琦書寫之紙條三張（見原審卷第八十
      頁）在卷可證，若被告甲○○欲販賣海洛因予林玉琦，實無需在高雄市○○區
      ○○路與市中路口，是林玉琦於警訊中之證述，亦與常情有違。末查，被告甲
      ○○與林玉琦為警於八十九年五月二日零時五十一分許，在高雄市○○區○○
      路一五一巷十五號前查獲時，警員自被告甲○○身上僅起出六包安非他命（驗
      前毛重六點四三公克，驗後毛重六點三五公克），海洛因三包則在林玉琦身上
      起出，就安非他命部分，被告於警訊稱係林玉琦寄放（見警卷第一頁背面），
      林玉琦為求卸責，自然效法被告之供述，將海洛因來源歸責於被告甲○○，並
      可因而減其刑責。
（三）綜上所述，證人林玉琦於警、偵訊之證述，前後不一，且有瑕疵，經原審法院
      於審理中多次傳喚，並予拘提，均未到場，單僅憑林玉琦於警、偵訊之證述，
      其在訴訟上擬證明被告甲○○有販賣海洛因之犯行，尚未達到通常一般之人均
      不致於有所懷疑，而得確信其為真實之程度者，而有合理性懷疑之存在時，即
      無從為有罪之認定。是本件自難僅以證人林玉琦上開有瑕疵之證述，及在證人
      林玉琦身上扣得海洛因三包，即認被告甲○○曾販賣海洛因予證人林玉琦。此
      外，復查無其他積極證據，足認被告甲○○有販賣海洛因之犯行，本件被告犯
      罪尚屬無法證明，核之上開說明，自應諭知無罪之判決。
五、原審為被告無罪之諭知，經核尚無不合，檢察官上訴意旨仍執陳詞，指摘原判決
    不當，並未提出確切事證足以證明被告有販賣第一級毒品之犯行，其上訴為無理
    由，應予駁回。至扣案之疑似安非他命白色結晶體六包經送請高雄醫學大學附設
    中和紀念醫院檢驗結果，均係甲基安非他命（驗前毛重六點四三公克，驗後毛重
    六點三五公克），有該院九十年五月八日編號九○○五─二號檢驗報告一紙在卷
    可佐，惟因被告另涉有施用第二級毒品安非他命犯行，經原審法院裁定送戒治處
    所每包以強制戒治一年，是以其持有安非他命之低度行為應為施用之高度行為所
    吸收，合此敘明。
據上論斷，應依刑事訴訟法第三百六十八條，判決如主文。
本案經檢察官張金塗到庭執行職務。
中        華        民        國      九十一    年    四    月    十    日
                              臺灣高等法院高雄分院刑事第四庭
                                  審判長法官  蕭權閔
                                        法官  陳吉雄
                                        法官  陳啟造
右正本證明與原本無異。
檢察官如不服本判決應於收受本判決後十日內向本院提出上訴書狀，其未述上訴理
由者，並得於提起上訴後十日內向本院補提理由書狀（均須按他造當事人之人數附繕
本)「切勿逕送上級法院」。
                                      書記官  白蘭
中        華        民        國      九十一    年    四    月    十五  日
                                                                    Ａ
